臺灣高等法院民事裁定
110年度抗字第1175號
抗  告  人  逸寬股份有限公司

法定代理人  吳家馨  
代  理  人  江東原律師
            馮聖中律師
上列抗告人因與相對人日耀開發股份有限公司間酌減租金等事件
，對於中華民國110年9月1日臺灣臺北地方法院109年度重訴字第
603號裁定提起抗告，本院裁定如下：
    主      文
抗告駁回。
抗告費用由抗告人負擔。
    理      由
一、抗告意旨略以：伊向相對人承租坐落臺北市○○區○○段○○段00
    0○00000○000地號土地之地上權建物經營旅館，因旅館營收
    大幅下降，爰依民法第227條之2第1項規定及兩造租賃契約
    （下稱系爭租約）第14條約定，求為命酌減系爭租約租金、
    相對人應返還租金支票及酌減後已兌現支票差額之判決，因
    不服原法院於民國110年7月30日所為敗訴判決（下稱本案判
    決），於上訴期間至同年8月30日屆至前之同年月27日委任
    律師提起上訴，詎原法院於同年9月1日依民事訴訟法施行法
    第9條規定，以伊已委任律師為訴訟代理人，無不能知悉應
    繳納上訴裁判費用卻仍未繳納，上訴要件有欠缺為由，駁回
    上訴（下稱原裁定）。惟本件訴訟標的於起訴後歷經捨棄、
    減縮及追加，及系爭租約約定租金按年依一定比例調漲、訴
    訟標的價額逾億，裁判費計算及籌措艱鉅，伊因無力負擔租
    金始提起本件訴訟，已勉力於同年月2日繳納上訴訴訟費用
    新臺幣（下同）1,676,761元，實無延滯訴訟之意，原裁定
    駁回伊上訴顯有違誤，爰聲明廢棄原裁定等語。
二、按提起民事第二審上訴，應依民事訴訟法第77條之16第1項
    前段規定預納裁判費，此為必須具備之程式。又同法施行法
    第9條規定，上訴人有律師為訴訟代理人，或依書狀上之記
    載可認其明知上訴要件有欠缺者，法院得不行民事訴訟法第
    442條第2項及第444條第1項但書之程序。經查：
　㈠系爭租約約定租金係以每月固定金額計算，並自第5年起每5
    年調漲固定租金3％，抗告人起訴請求相對人就營收不佳月份
    酌減7成租金及返還租金支票、已提示支票經酌減後差額，
    有兩造簽訂租賃契約書、抗告人起訴狀、民事訴之聲明擴張
    狀、民事辯論意旨暨擴張訴之聲明狀可參（見原法院卷一第
    11至81頁、卷三第37至40頁、137至174頁），其訴訟標的金
    額非不能自行核算。又抗告人於起訴時已委任江東原律師、
    李佳芳律師為第一審訴訟代理人，於109年8月21日又委任馮
    聖中律師為訴訟代理人（見原法院卷一第31頁、卷二第63頁
    ），且抗告人於起訴繳納裁判費649,208元後，因先後於110
    年2月4日、同年5月4日擴張訴之聲明，原法院於110年6月29
    日言詞辯論期日諭知上訴人應補繳裁判費455,312元，抗告
    人訴訟代理人當庭未就裁判費計算金額聲明不服，並於翌日
    如數補繳（見原法院卷一第3頁、卷四第366頁），難認抗告
    人訴訟代理人不知悉原法院核定本件訴訟標的價額。嗣本案
    判決分別於110年8月9日送達馮聖中律師，於同年月10日送
    達江東原律師、李佳芳律師（見原法院卷四第401、403頁）
    ，抗告人於同年月27日續行委任江東原律師、李佳芳律師提
    起上訴，當無不能自行核算訴訟標的價額並繳納第二審裁判
    費情事。參以本案判決教示欄已註明「如委任律師提起上訴
    者，應一併繳納上訴審裁判費」，抗告人委任江東原律師、
    李佳芳律師提出民事聲明上訴狀時，原法院收狀處亦已告知
    上旨，此由原法院在該書狀首頁蓋有「當事人堅持遞狀」、
    「附委任狀」、「未繳裁判費」戳文可徵（見原法院卷四第
    399頁、411頁），堪認抗告人上訴尚欠繳納裁判費之要件，
    已為抗告人之訴訟代理人所明知，乃於上訴期間至同年月30
    日屆滿後，仍未繳納裁判費，自有未合。
　㈡抗告人另主張本件訴訟標的價額逾1億元，裁判費高達167萬
    餘元，應酌給抗告人籌措上訴裁判費時間云云，惟抗告人聲
    明上訴時僅稱上訴理由容後補陳，未提及有何須籌措上訴費
    用，希能延後繳納之情（見原法院卷四第413頁），且抗告
    人自109年至110年間，每月應繳納相對人固定租金約761萬
    元至785萬元之間，其應繳第二審裁判費約為上開租金21％至
    22％之間，亦比抗告人不爭執每月應給付合理租金2,172,300
    元或2,355,784元為低，難認抗告人無力負擔上開裁判費。
    況抗告人訴訟代理人已於110年8月9日收受本案判決，迄本
    件上訴期間屆滿之同年8月30日，尚有20日期間可籌措上訴
    費用，其未能證明財務有何迥於起訴時狀況，致無力繳付裁
    判費等情，其此部分主張亦難憑採。
　㈢再按裁定經宣示後，為該裁定之法院、審判長、受命法官或
    受託法官受其羈束；不宣示者，經公告或送達後受其羈束，
    民事訴訟法第238條第1項前段定有明文。同法第239條並準
    用第244條第2項規定，於法院公告處或網站公告其主文即已
    公告。故不經宣示之裁定，一經法院作成公告，依法已生羈
    束力。原裁定於110年9月1日駁回抗告人之上訴後，已於同
    日公告主文，有主文公告證書足據（見原法院卷四第421頁
    ），自斯時起已生羈束力，抗告人遲至翌日下午16時17分始
    繳納裁判費（見原法院卷四第425頁），自不生於期限內補
    正上訴要件欠缺之效果。抗告人主張原裁定經其在110年9月
    7日收受送達後始生羈束力，其於原法院認其訴訟行為不合
    法予以駁回生效前補正，仍屬有效云云，亦無可採。從而，
    原裁定駁回抗告人之上訴，經核於法並無違誤，抗告意旨指
    摘原裁定不當，聲明廢棄，為無理由。
三、據上論結，本件抗告為無理由，爰裁定如主文。
中　　華　　民　　國　　110 　年　　11　　月　　24　　日
                  民事第四庭
                        審判長法  官  傅中樂
                              法  官  汪曉君
                              法  官  管靜怡
正本係照原本作成。
本裁定除以適用法規顯有錯誤為理由外，不得再抗告。如提起再
抗告，應於收受送達後10日內委任律師為代理人向本院提出再抗
告狀。並繳納再抗告費新臺幣１千元。
中　　華　　民　　國　　110 　年　　11　　月　　24　　日

　　　　　　　　　　　　　    書記官  蕭進忠